【裁判字號】    98,交聲,1178
【裁判日期】    980525
【裁判案由】    聲明異議
【裁判全文】
臺灣高雄地方法院交通事件裁定        98年度交聲字第1178號
原處分機關  交通部公路總局高雄區監理所
異  議  人  甲○○
上列異議人因違反道路交通管理處罰條例案件，對於原處分機關
民國98年4 月24日所為之裁決（原處分案號：高監營裁字裁80-N
00000000號）聲明異議，本院裁定如下：
    主  文
原處分關於處異議人罰鍰逾新臺幣玖仟伍佰元部分撤銷。
撤銷部分，不罰。
其餘異議駁回。
    理  由
一、聲明異議意旨略以：異議人甲○○於民國96年5 月16日凌晨
    0 時2 分許，因飲酒後不能安全駕駛動力交通工具，仍駕駛
    車牌號碼VT-3570 號自用小客車（下稱系爭汽車），行經高
    雄縣阿蓮鄉○○路511 號前，與陳家慶所駕駛車號ZA-7569
    號自用小客車發生碰撞，經陳家慶報警攔查後，測得呼氣中
    酒精濃度結果為0.99MG/L，嗣經原處分機關於民國98年4 月
    24日依據道路交通管理處罰條例第35條第1 項第1 款規定，
    罰鍰異議人新台幣（下同）49,500元，吊扣駕駛執照12個月
    ，施以道安講習。惟異議人之上開行為業經檢察官命異議人
    向公庫支付40,000元，基於一罪不二罰原則，原處分關於罰
    鍰部分應予撤銷，且依照道路交通管理處罰條例，舉發時效
    為3個月，本件亦已逾時效，應裁定不罰等語。
二、按汽車駕駛人，駕駛汽車經測試檢定有下列情形之一者，處
    新臺幣一萬五千元以上六萬元以下罰鍰，並當場移置保管該
    汽車及吊扣其駕駛執照一年；因而肇事致人受傷者，並吊扣
    其駕駛執照二年；致人重傷或死亡者，吊銷其駕駛執照，並
    不得再考領：(一)、酒精濃度超過規定標準，道路交通管理處
    罰條例第35條第1 項第1 款定有明文。又汽車駕駛人，有第
    35 條 第1 項規定之情形者，應接受道路交通安全講習，同
    條例第24條第1 項亦規定甚明。復按，違反行政法上義務而
    受罰鍰、沒入或其他種類行政罰之處罰時，適用本法。但其
    他法律有特別規定者，從其規定。一行為同時觸犯刑事法律
    及違反行政法上義務規定者，依刑事法律處罰之。但其行為
    應處以其他種類行政罰或得沒入之物而未經法院宣告沒收者
    ，亦得裁處之。前項行為如經不起訴處分或為無罪、免訴、
    不受理、不付審理之裁判確定者，得依違反行政法上義務規
    定裁處之。行政罰法第1 條、第26條第1 項、第2 項亦分別
    定有明文。
三、經查，上揭異議人酒後駕車之違規事實，經原處分機關，依
    據道路交通管理處罰條例第35條第1 項第1 款規定，罰鍰異
    議人49,500元，吊扣駕駛執照12個月，施以道安講習，另經
    警移送臺灣高雄地方法院檢察署檢察官偵辦，經檢察官於偵
    查中命異議人向公庫支付40,000元，異議人確已支付，此有
    裁決書、台灣高雄地方法院檢察署檢察官執行緩起訴處分命
    令通知書、郵政跨行匯款申請書等件在卷可按，並經本院調
    閱臺灣高雄地方法院檢察署96年度偵字第15099 號、96年度
    緩字第2364號卷宗核閱屬實。異議人既因同一行為同時觸犯
    刑事法律及違反行政法上義務規定，且無行政罰法第26條第
    2 項所定之情形，自應依行政罰法第26條第1 項規定，以刑
    事法律處罰之，不得再依道路交通管理處罰條例第35條第1
    項第1 款規定裁罰。然按前項汽車駕駛人，經裁判確定處以
    罰金低於本條例第92條第3 項所訂最低罰鍰基準規定者，應
    依本條例裁決繳納不足最低罰鍰之部分，道路交通管理處罰
    條例第35條第8 項定有明文。此規定顯係行政罰法第26條第
    1 項原則上應依刑事法律處罰，不得再依行政法律處罰之例
    外規定。因此，汽車駕駛人駕駛汽車經測試檢定有酒精濃度
    超過規定標準之情形，於遭緩起訴處分並向公庫支付一定金
    額後，依前所述，本有一事不二罰之適用，然因上開道路交
    通管理處罰條例第35條第8 項一事不二罰之例外規定，於該
    違規之汽車駕駛人向公庫所支付之金額，低於道路交通管理
    處罰條例第92條第3 項所訂最低罰鍰時，仍得就不足額部分
    課以行政處罰。查，異議人所支付之緩起訴處分金僅40,000
    元，未達處罰條例第92條第3 項所訂最低罰鍰基準規定（依
    違反道路交通管理事件統一裁罰基準表之規定：小型車駕駛
    人違反處罰條例第35條第1 項第1 款之規定，其吐氣所含酒
    精濃度超過每公升0.55毫克以上，應裁處之最低罰鍰為49,5
    00元），依前所述，異議人僅須補繳不足最低罰鍰之部分即
    9,500 元，始為適法，原處分機關逕以異議人酒精濃度超過
    規定標準，對其裁處罰鍰超過9,500 元部分，尚有未恰，此
    部分之處分自屬無可維持，爰撤銷此部分之處分，並諭知不
    罰；至於原處分罰鍰9,500 元部分，仍應由異議人繳納，異
    議人此部分之異議，為無理由，應予駁回。又異議人雖以舉
    發業已逾時效為辯，然「違反本條例之行為，自行為成立之
    日起；行為有連續或繼續之狀態者，自行為終了之日起，逾
    三個月不得舉發」，道路交通管理處罰條例第90條固有明文
    ，然本件裁決書上業已載明原舉發通知單應到案日期為96年
    5 月31日，而本件違規時間為同年月16日，足見舉發單位並
    無逾3 個月未舉發之情事，此亦有舉發違反道路交通事件通
    知單影本1 紙在卷可稽，異議人主張逾期舉發，應諭知不罰
    亦無理由，是原處分除罰鍰逾9,500 元部分應撤銷外，其餘
    異議均應駁回。
四、據上論結，應依道路交通管理處罰條例第87條第2 項、道路
    交通案件處理辦法第19條、第20條前段，裁定如主文。
中    華    民    國    98    年    5     月    25    日
                  交通法庭  法  官  黃宣撫
以上正本證明與原本無異。
如不服本裁定，應於收受送達後5 日內向本院提出抗告狀。
中    華    民    國    98    年    5     月    25    日
                            書記官  林姵妤


司法院資訊處製作；財團法人民間司法改革基金會備份。
